【裁判字號】    99,台上,5859
【裁判日期】    990923
【裁判案由】    偽造文書
【裁判全文】
最高法院刑事判決            九十九年度台上字第五八五九號
上  訴  人  甲○○
上列上訴人因偽造文書案件，不服台灣高等法院中華民國九十八
年一月八日第二審判決（九十七年度上訴字第三一七七號，起訴
案號：台灣桃園地方法院檢察署九十五年度偵字第一八０四號）
，提起上訴，本院判決如下：
    主  文
原判決撤銷，發回台灣高等法院。
    理  由
本件原判決維持第一審依牽連犯關係，從一重論處上訴人甲○○
連續行使偽造私文書，足以生損害於他人罪刑之判決，駁回其在
第二審之上訴，固非無見。
惟查：(一)、依原判決事實欄之記載：上訴人萌生侵占密碼函及冒
用告訴人乙○○「保戶Ｅ點通」之代號、密碼向保誠人壽保險股
份有限公司（下稱保誠人壽）詐取借款之念，先命不知情之助理
呂宜倩在第二次申請書之「密碼函寄送地址」欄填寫「郵寄至保
單號碼00000000之收費地址」，及在「匯款帳戶」欄填
載「慶豐銀行桃園分行」帳戶資料後，上訴人再將該銀行帳戶存
摺影本連同申請書一併寄至保誠人壽，於取得密碼函後，擅自利
用密碼函所載之代號、密碼，連續登入「保戶Ｅ點通」服務網頁
，冒用乙○○名義在申請保單借款之網頁上偽造所示之電磁紀錄
後上傳行使等情。似認定上訴人為取得乙○○之密碼函及「保戶
Ｅ點通」之代號，俾冒用乙○○名義向保誠人壽詐取貸款，乃利
用不知情之助理於上揭申請書上偽載郵寄地址及帳戶資料，則上
訴人此部分所為有否涉犯偽造文書犯行，與其後繼而連續偽造借
貸電磁紀錄有否關連性？原判決未調查釐清，於事實及理由欄內
均未詳加認定明確記載，自有理由欠備之違誤。(二)、審理事實之
法院對於被告有利及不利之證據，應一律注意，詳為調查，綜合
全案證據資料，本於經驗法則以定其取捨，並將取捨證據及得心
證之理由於判決內詳為說明。故證據雖已調查，而尚有其他部分
並未調查，仍難遽為被告有利或不利之認定。原判決認定上訴人
有所載偽造私文書犯行，依理由之說明，係以證人梁雅玲於第一
審之證言為其部分論據（見原判決第五頁第七至十二行）。惟揆
諸原判決引據梁雅玲之證言內容，僅止於證稱乙○○關於「保戶
Ｅ點通」二次申請之匯款帳戶不同，為確認使用之帳戶，會聯絡
業務代表，惟不記憶所聯繫之業務代表，且或係經由助理或其他
為回覆，無法確認當時更改帳戶事項之通知對象等語。則梁雅玲
雖無法確認有關更改帳戶事項通知之對象，惟表示或係經由助理
為回覆；上訴人亦供稱：有關乙○○之業務，助理會對乙○○報
告（見第一審卷(二)第五七頁）。如果無訛，二人所指助理是否即
為呂宜倩？呂宜倩究否將更改帳戶事項告知乙○○或回覆梁雅玲
，其告知或回覆之內容及來源為何？俱與判斷上訴人所為係經乙
○○同意之辯解是否可採，及上訴人有否偽造私文書犯行之認定
攸關，自有究明之必要。乃原判決未為詳求，遽引上揭證言即認
無證據證明乙○○知悉並確認第二次申請時已變更匯款帳戶為慶
豐銀行，而為上訴人不利之認定，自嫌速斷，併有應於審判期日
調查之證據未予調查之違法。(三)、刑法第二百十六條、第二百十
條之行使偽造私文書罪，以足以生損害於公眾或他人為構成要件
，此項「足以生損害於公眾或他人」之構成犯罪事實，不僅事實
欄應明白認定，且須於理由內說明其所憑之依據，方足資以論罪
科刑。原判決固於事實欄記載上訴人擅自利用密碼函所載之代號
、密碼，連續登入「保戶Ｅ點通」服務網頁，冒用乙○○名義在
申請保單借款之網頁上偽造所示之借貸電磁紀錄後上傳行使，足
生損害於乙○○及保誠人壽對線上保單借款審核之正確性；但理
由欄並未說明如何認定上訴人上揭之行為，足以生損害於乙○○
及保誠人壽之理由，同有理由欠備之可議。上訴意旨指摘原判決
該部分不當，非無理由，應認原判決該部分有撤銷發回之原因。
至原判決裁判上一罪部分，基於審判不可分之原則，爰一併發回
。
據上論結，應依刑事訴訟法第三百九十七條、第四百零一條，判
決如主文。
中    華    民    國  九十九  年    九    月  二十三  日
                      最高法院刑事第十一庭
                          審判長法官  石  木  欽
                                法官  洪  佳  濱
                                法官  韓  金  秀
                                法官  段  景  榕
                                法官  周  煙  平
本件正本證明與原本無異
                                      書  記  官
中    華    民    國  九十九  年    九    月  二十八  日
                                                      v

司法院資訊處製作；財團法人民間司法改革基金會備份。
